【裁判字號】    98,司財管,119
【裁判日期】    980911
【裁判案由】    選任遺產管理人
【裁判全文】
臺灣高雄地方法院民事裁定           98年度司財管字第119號
聲  請  人  日榮資產管理股份有限公司
法定代理人  丙○○
上聲請人聲請對被繼承人乙○○○○○○指定遺產管理人事件，
本院裁定如下：
    主  文
選任許清連律師為被繼承人乙○○○○○○（女，民國○○○年
○月○日生，身分證統一編號：Ｚ000000000號）之遺
產管理人。
程序費用新臺幣壹仟元由被繼承人乙○○○○○○之遺產負擔。
    理  由
一、按「繼承開始時，繼承人之有無不明者，由親屬會議於1 個
    月內選定遺產管理人，並將繼承開始及選定遺產管理人之事
    由，向法院報明。」、「無親屬會議或親屬會議未於前條所
    定期限內選定遺產管理人者，利害關係人或檢察官，得聲請
    法院選任遺產管理人，並由法院依前項規定為公示催告。」
    、又「先順序繼承人均拋棄其繼承權時，由次順序之繼承人
    繼承，其次順序之繼承人有無不明或第四順序之繼承人均拋
    棄其繼承權者，準用關於無人承認繼承之規定。」，民法第
    1177條、第1178條第2 項、第1176條第6 項分別定有明文。
二、聲請意旨略以：緣被繼承人乙○○○○○○於民國95年7 月
    10日死亡，生前設籍於高雄縣大寮鄉○○路57之2 號9 樓，
    因其各順位繼承人均已依民法第1174條規定聲明拋棄繼承，
    並經本院95年度繼字第2184號准予備查在案。而被繼承人乙
    ○○○○○○是否有其他繼承人不明，其親屬會議亦未於1
    個月內選任遺產管理人，致聲請人對被繼承人乙○○○○○
    ○之債權無法獲得清償，爰狀請本院依法選任甲○○為本件
    之遺產管理人等語。
三、經查：
  (一)聲請人主張前揭事實，業據其提出債權讓與證明書、借據、
    本院92年度促（一）字第23207 號支付命令暨確定證明、戶
    籍謄本、繼承系統表等件為證，並經本院依職權調取本院95
    年度繼字第2184號拋棄繼承權卷宗核閱屬實，堪信為真實。
  (二)聲請人既對被繼承人乙○○○○○○有債權存在，為其債權
    人，自應屬利害關係人無訛。又被繼承人乙○○○○○○之
    繼承人均已依法拋棄繼承，復查無其他合法繼承人存在，揆
    諸前揭規定，被繼承人乙○○○○○○之遺產自應準用關於
    無人承認繼承之規定，參以其親屬會議並未於死亡發生之日
    起1 個月內為其選定遺產管理人並呈報本院，是聲請人以利
    害關係人之地位，向本院聲請選任被繼承人乙○○○○○○
    之遺產管理人，自屬有據。
  (三)本院審酌：被繼承人乙○○○○○○前揭現存之合法繼承人
    既均已依法拋棄繼承，本無義務就其遺產再為管理，且由渠
    等既已行使法律所賦予之拋棄繼承權，可知顯已不願再與被
    繼承人乙○○○○○○之遺產有何糾葛；況擔任遺產管理人
    ，主要係彙整被繼承人之財產，此須熟悉相關法律程序進行
    遺產處分，經本院自高雄律師公會願意擔任法院遺產管理人
    名單中徵詢後，許清連律師願意以其專業知識管理及處理被
    繼承人乙○○○○○○後續之遺產問題，爰選任許清連律師
    為本件被繼承人乙○○○○○○之遺產管理人。另因本件被
    繼承人乙○○○○○○之全部繼承人均拋棄繼承，而「準用
    」無人承認繼承之規定，與繼承人有無不明之情形尚屬有間
    ，是民法第1178條第1 項關於承認繼承之公示催告，即無準
    用之餘，附此敘明。
四、依非訟事件法第157 條、第24條第1 項，裁定如主文。
中    華    民    國    98    年     9    月    11    日
                  家事法庭  司法事務官    宋佳蓁
如對本裁定抗告，須於裁定送達後10日之不變期間內，向本院提
出抗告狀，並繳納抗告費新臺幣1,000 元。
中    華    民    國    98    年     9    月    11    日
                                書記官    李聖章


司法院資訊處製作；財團法人民間司法改革基金會備份。
